臺灣花蓮地方法院刑事判決　　　　　　　　　　　　　九十二年度簡上字第四四號
　　上　訴　人
　　即　被　告　乙○○
　　選任辯護人　曾泰源律師
右列上訴人因傷害案件，不服本院花蓮簡易庭九十二年度玉簡字第二二號中華民國九
十二年十一月八日第一審判決（聲請簡易判決處刑案號：臺灣花蓮地方法院檢察署九
十一年度偵字第二四五二號），提起上訴，本院管轄之第二審合議庭判決如左：
    主  文
原判決撤銷。
乙○○無罪。
    理  由
一、聲請簡易判決處刑意旨略以：被告乙○○於民國九十一年八月二十九日凌晨一時
    二十六分許，至告訴人丙○○所經營位於花蓮縣玉里鎮三民里十三鄰三民一三０
    號香亭茶舖附設卡拉ＯＫ店消費，因故與丙○○發生爭執，進而發生拉扯，致丙○○受有頸部、前胸皮下瘀血、雙側手臂擦傷等傷害，因而認為被告涉犯有刑法
    第二百七十七條第一項之傷害罪嫌。
二、按犯罪事實應依證據認定之，無證據不得推定其犯罪事實；又不能證明被告犯罪
    者，應諭知無罪之判決，刑事訴訟法第一百五十四條第二項、第三百零一條第一
    項分別定有明文。再按告訴人之告訴，係以使被告受刑事訴追為目的，是其陳述
    是否與事實相符，仍應調查其他證據以資審認；而被害人之陳述如無瑕疵，且就
    其他方面調查又與事實相符，固足採為科刑之基礎，倘其陳述尚有瑕疵，而在未
    究明前，遽採為論罪科刑之根據，即難認為適法。最高法院分別著有五十二年度
    台上字第一三００號、六十一年度台上字第三０九九號判例可資參照。且犯罪事
    實依法應依證據認定之，不得僅以被告之反證不成立，持為認定犯罪之論據，此
    亦有最高法院二十一年度上字第四七四號判例可參。
三、本件公訴人是以下列證據，作為認定被告涉犯傷害罪嫌的論據：(1)被告乙○○自
    承曾於上開時、地與告訴人丙○○發生爭執及拉扯，(2)告訴人丙○○指述被告乙○○之上開犯罪情節，(3)證人戊○○、吳永源、黃文貴、丁○○、陳宗勇、蘇順
    益均證述目睹被告與告訴人發生爭執及拉扯等情，(4)診斷證明書一份證明告訴人
    丙○○受有上述傷害。訊據被告即上訴人乙○○則堅決否認有傷害丙○○的犯行
    ，辯稱：她和丙○○只是口頭爭執並互相拉扯衣服，雙方就都立刻被朋友拉開了
    ，她並沒有傷害丙○○的意思，而且也的確沒有打傷或拉傷丙○○等語。
四、經本院調查的結果：告訴人丙○○及證人丁○○雖於警詢、偵查及本院審理時均
    證稱在上述的時間、地點遭被告乙○○傷害情事，且卷附之財團法人佛教慈濟綜
    合醫院診斷證明書亦載明告訴人丙○○於九十一年八月二十九日至該院外科門診
    時係受有頸部、前胸皮下瘀血、雙側手臂擦傷等傷害，然查，
  (一)告訴人丙○○於警詢中原指稱：乙○○是用手拉衣服、拉頭髮、前胸，趁她不備
    又在她背後頭部下打一拳，使她的頸部、前胸皮下瘀血、雙側手臂擦傷等語（詳
    警卷第三頁、第四頁），於偵查中則稱：「（問：今年八月二十九日晚上被告如
    何打你？）當時三民派出所二警員來到現場，我站在車後面，被告從後面走過來
    打我後腦一下，並拉我後面頭髮，我反過來拉著對方的手，對方就沒有再打我」
    ，「（問：被告是否只打你後腦一下？）是的」，「（問：你的後腦是否有受傷
    ？）沒有，但被告打我後腦之後，想再繼續打我，我的頸部及前胸有被抓傷，手
    臂也被抓傷」，「（問：你被對方抓傷時警員是否有看到？）當時警員還在現場
    有看到」等語（詳偵卷第十八頁），及至本院時又證稱：診斷證明書上所載的傷
    勢是被乙○○持手機打她後頸部之前就被乙○○所抓傷的，診斷書上所記載頸部
    的傷指的是前頸部被乙○○抓的傷，手臂傷及前胸的傷也都是乙○○拉她時受傷
    的，後來乙○○雖持手機打她後頸，但她後頸部並未因此受傷等語，並稱：當時
    乙○○是先拉她的衣領，後來又拉她的頭髮並抓傷她，她叫人把乙○○的手拉開
    以後，走出店外想要看警察到了沒時，就被乙○○用手機打後腦，她立刻轉身想
    拉乙○○，但因為隔一段距離拉不到，且雙方立刻就被人拉開，警察應該有看到
    乙○○用手機打她的情形等語（詳本院九十三年三月四日審判筆錄第二十五頁至
    第二十八頁），核其歷次證述內容，除可確認乙○○持手機毆打丙○○頸部時並
    未使丙○○受有傷害外，對於丙○○究竟係於遭乙○○持手機毆打前或毆打後被
    拉傷或抓傷，丙○○被抓傷時警察是否已經到場並目擊，以及警員到場後二人是
    否有再發生拉扯，是否因此造成丙○○受傷等情，其前後之指述均不一致，顯然
    矛盾而有瑕疵。
  (二)況稽之卷附之診斷證明書上所載，丙○○所受之傷害為：頸部、前胸皮下瘀血、
    雙側手臂擦傷等傷害，此顯然與遭抓傷所會留下之傷勢不符，是告訴人即證人丙○○證稱其所受傷害係被被告抓傷的等語，亦有與診斷證明書上所載傷勢不符的
    瑕疵而難以採信。
  (三)另證人丁○○於警詢中雖證稱：「我只有親眼看到雙方爭吵及拉扯，乙○○並由
    背後毆打丙○○」等語（詳警卷第二十三頁、第二十四頁），於偵查時則稱：「
    當時我在店內吃麵，不知為什麼他二人（指被告和丙○○）就吵起來了，後來乙○○手拿大哥大打丙○○後頸部一下，他二人就互相拉扯，後來警員就來了」等
    語（詳偵查卷第十九頁），及至本院時復證稱：當天他所看到的情形，是被告乙○○一直開口叫罵並拉丙○○的後方衣服，還持大哥大打丙○○，在警察來到時
    乙○○正與丙○○面對面互相拉扯，乙○○並動手打丙○○，打到手、頭及身體
    ，二人拉扯到車旁後警察來了，也只在旁邊看並未將乙○○及丙○○二人拉開等
    語（詳本院九十三年三月四日審判筆錄第十三頁至第二十頁），惟丙○○於本院
    審理時已證稱她被乙○○用手機打後腦後轉身想拉乙○○，但沒拉到雙方就立刻
    被人拉開等語，丙○○此番證述此與證人黃文貴、吳永元於警詢中、證人戊○○
    於警詢及本院審理中均證稱：乙○○及丙○○二人一開始拉扯他們就趕快將二人
    拉開等語（詳警卷第十四頁、第十七頁、第二十頁），證人即到場處理之警員蘇
    順益於偵查中證稱：他看到被告與丙○○二人發生拉扯後就站在二人中間將他們
    排開，並叫他們的朋友將他們二人拉開，並沒有看到乙○○打丙○○等語，互核
    均相一致，顯見丁○○於本院上開證述稱被告乙○○於持手機毆打丙○○後還有
    再面對面與丙○○互相拉扯並出手毆打丙○○等語，與本院在場目擊之其他證人
    所述均不相符，實難採信逕作為不利被告的認定。
四、綜合上述，告訴人丙○○雖然受有卷附之診斷證明書上所載之傷害，惟依公訴人
    所提出之證據，尚難認定告訴人所受傷害確實為被告所為，此外，本院也查不到
    其他積極證據足以證明被告確實有公訴人所指之犯行，依照前面所列舉法條以及
    判例意旨的說明，被告的犯罪行為既然還不能證明，自然應該對被告為無罪判決
    的諭知。原審就被告被訴傷害罪予以論罪科刑，自非允洽，被告上訴否認犯罪，
    指摘原判決不當，核有理由，應由本院將原判決撤銷，改諭知被告無罪之判決。
五、末按第二審之地方法院合議庭受理簡易判決上訴案件，應依通常程序審理，其認
    案件有刑事訴訟法第四百五十二條所規定，具有同法第四百五十一條之一第四項
    但書所列各款情形之一者，應撤銷原判決，逕依通常程序為第一審判決，法院辦
    理刑事訴訟簡易程序案件應行注意事項第十四條定有明文。而本案經審理結果認
    為應諭知被告無罪之判決，核屬刑事訴訟法第四百五十一條之一第四項但書第三
    款規定之情形，依上開規定，即應依通常程序為第一審判決，附此敘明。
據上論斷，應依刑事訴訟法第四百五十二條、第四百五十五條之一第三項、第三百六
十九條第一項前段、第三百六十四條、第三百零一條第一項，判決如主文。
本案經檢察官甲○○到庭執行職務。
中      華      民      國    九十三    年      三      月     十八     日
                              臺灣花蓮地方法院刑事第三庭
                                  審判長法官  鄭  培  麗
                                        法官  饒  金  鳳
                                        法官  陳  雅  敏
右正本證明與原本無異。
如對本判決不服，應於送達後十日內，向本院提出上訴狀。（應抄附繕本）告訴人或
被害人如對於本判決不服者，應具備理由請求檢察官上訴，其上訴期間之計算係以檢
察官收受判決正本之日期為準。
                                  法院書記官
中      華      民      國    九十三    年      三      月    二十二    日
